【裁判字號】    90,上易,1320
【裁判日期】    900920
【裁判案由】    傷害
【裁判全文】
臺灣高等法院臺南分院刑事判決            九十年度上易字第一三二號      Ｇ
      上  訴  人  台灣雲林地方法院檢察署檢察官
      上  訴  人
      即  被  告  乙○○○
      選任辯護人  簡  承  佑  律師
      上  訴  人
      即  被  告  甲○○○
      選任辯護人  陳  青  來
右上訴人因被告傷害案件，不服中華民國九十年六月廿六日台灣雲林地方法院九十年
度易字第四一一號第一審判決（起訴案號：台灣雲林地方法院檢察署九十年度偵字第
一四四五號、第一五五○號），提起上訴，本院判決如左：
      主      文
原判決關於甲○○○部分撤銷。
甲○○○傷害人之身體，處拘役參拾日，如易科罰金以參佰元折算壹日；緩刑貳年。
其餘上訴駁回。
      事      實
一、甲○○○與乙○○○為妯娌，因家產析分，及乙○○○丈夫林界涼，欲在雲林縣
    褒忠鄉潮厝村潮厝六號住處共用廁所挖掘糞坑等事，素有嫌隙。嗣於民國（下同
    ）九十年二月九日十五時卅分許，甲○○○因事，前往乙○○○所住雲林縣褒忠
    鄉潮厝村潮厝六號祖厝，適與乙○○○相遇，二人因細故發生爭吵。甲○○○、
    乙○○○竟均萌生傷害對方犯意，由乙○○○持所有拐杖毆打甲○○○，甲○○
    ○則徒手抓乙○○○，併搶下乙○○○柺杖，再持以揮打乙○○○；致【甲○○
    ○】受有左側腕瘀血約三乘二公分、左大腿瘀血約二乘二公分、左膝擦傷約一乘
    ○‧五公分等傷；【乙○○○】受有左腕瘀傷三乘三公分、右前臂瘀傷一五乘三
    公分、左髖部瘀傷一○乘七公分、右大腿瘀傷一五乘一五公分、右膝瘀傷七乘五
    公分、右小腿瘀傷五乘六公分等傷。
二、案經甲○○○、乙○○○訴由雲林縣警察局虎尾分局報請臺灣雲林地方法院檢察
    署檢察官偵查起訴。
      理      由
一、訊據上訴人即被告甲○○○供承於右揭時地與乙○○○發生衝突，及持乙○○○
    所有柺杖毆打乙○○○腳部之事實，惟矢口否認有持柺杖毆打乙○○○左右手臂
    之犯行，並辯稱：因乙○○○罵伊且持柺杖欲打伊，伊以手遮擋，致手上玉鐲被
    打壞，伊始動手云云。另上訴人即被告乙○○○則否認有傷害甲○○○犯行，辯
    稱：案發當天甲○○○與其夫林岸抵達伊住處時即一直罵伊，並以「手指」直指
    其額頭，復共同搶伊柺杖毆打伊，伊並未出手毆打甲○○○，縱有出手，也係出
    於正當防衛意思云云。經查：
  (一)被告甲○○○於原審供承伊搶得乙○○○柺杖，即用柺杖毆打乙○○○腳部等情
    （詳原審卷十五頁），核與告訴人乙○○○指訴被告甲○○○搶其柺杖並持以毆
    打伊等語，大致相符。又告訴人乙○○○因被告甲○○○毆打行為，受有左腕瘀
    傷三乘三公分、右前臂瘀傷一五乘三公分、左髖部瘀傷一○乘七公分、右大腿瘀
    傷一五乘一五公分、右膝瘀傷七乘五公分、右小腿瘀傷五乘六公分等傷，有財團
    法人天主教若瑟醫院（下稱若瑟醫院）九十年二月九日診斷證明書一紙在卷可稽
    （詳警卷八頁），足證被告甲○○○確有毆打乙○○○傷害犯行。至被告乙○○
    ○指訴甲○○○係與其夫林岸聯手共同毆打伊，惟林岸部分業經台灣雲林地方法
    院檢察署不起訴處分確定，有台灣高等法院台南分院檢察署九十年度議字第二九
    七號處分書乙份附卷可稽（詳九十年度議字第三二號偵查卷十至十一頁），是被
    告乙○○○此部分指訴，顯非可採。又被告甲○○○雖否認以柺杖毆打乙○○○
    手部，惟乙○○○所受左腕及右前臂傷害，依前開若瑟醫院診斷證明書，與其餘
    傷勢均係案發當日即赴醫就診由醫師一併診療，且當日乙○○○除本件傷害案外
    ，並無其他致傷情事發生。況二人互毆纏打，多已失去理智，攻防當屬本能反應
    ，實難相信被告甲○○○於此情狀下，尚能清楚界分其所攻擊部位，是本院認其
    前開辯詞，不足為採。另告訴人乙○○○指訴其尚受有左尺尺骨骨折，並提出若
    瑟醫院九十年二月廿一日診斷證明書以資證明（詳警卷九頁），惟就該證明書所
    載患者於九十年二月十九日急診接受石膏固定治療等語觀之，核與本件案發日期
    九十年二月九日已間隔十日以上，是否亦為被告甲○○○此次傷害所致，已非無
    疑，雖告訴人乙○○○供稱案發當日因全身疼痛而未發覺手腕骨折（詳警卷六頁
    背面），然一般而言，骨折傷害常伴隨疼痛，告訴人竟於十日後始發覺受有該處
    傷害，實屬可疑，則告訴人此部份指訴是否屬實，尚有可疑之處，且難於調查，
    復為被告甲○○○所否認，依罪疑惟輕原則，自不得據以為不利被告之認定。
  (二)另被告乙○○○於右揭時地毆打甲○○○之事實，業據告訴人甲○○○指訴歷歷
    ，而告訴人甲○○○因被告乙○○○上開傷害行為，受有左側腕瘀血約三乘二公
    分、左大腿瘀血約二乘二公分、左膝擦傷約一乘○‧五公分等傷害，有三仁醫院
    九十年二月十三日驗傷診斷書一紙在卷可參（詳警卷第十頁），參以被告乙○○
    ○於偵查中供稱：伊有與甲○○○互毆，甲○○○先動手打伊，伊始用柺杖回打
    等語（詳偵查卷八頁背面、九頁），足見被告乙○○○確於右揭時地毆打告訴人
    甲○○○成傷。至被告乙○○○辯稱係因告訴人甲○○○以柺杖歐打伊時，伊柺
    杖或不小心碰到告訴人甲○○○，或出於正當防衛意思云云。然查被告二人前因
    析分家產訟爭，素有嫌怨，且均承認案發當時二人先有互罵，同案被告甲○○○
    並承認互罵後雙方繼以互毆等情，堪信本件實為互毆案件。依被告乙○○○前揭
    辯詞，倘被告林王金玉於甲○○○搶其柺杖持以攻擊毆打伊前，伊僅開罵而無毆
    打對方，又豈能因伊持柺杖不慎碰及甲○○○致傷？又如何以柺杖為正當防衛？
    顯見被告乙○○○指訴情節與其辯詞不符，憑其供詞，尚不足以證明本件互毆係
    甲○○○以傷害先動手毆打所致，自無法認定被告乙○○○毆打甲○○○係正當
    防衛行為。是被告乙○○○所辯，無非係事後避就之詞，不足採信。
  (三)綜上被告前開辯解，均不足採。被告二人互毆犯行，事證已明，均堪以認定。
二、查被告甲○○○、乙○○○二人互毆致對方身體受傷行為，核其等二人所為，均
    係犯刑法第二百七十七條第一項傷害罪。
三、原審以被告甲○○○罪證明確，因予論罪科刑，固非無見；惟刑事審判之量刑，
    在於實現刑罰權之分配正義，故法院對有罪被告科刑，應符合罪刑相當原則，使
    罪當其刑，以契合人民法律感情，此所以刑法第五十七條明定科刑時應審酌一切
    情狀，尤應注意該條所列各款事項，以為科刑輕重之標準。查被告甲○○○與乙
    ○○○本件犯傷害雖為互毆，然二人受傷輕重有別，其中甲○○○受有左側腕及
    左大腿淤傷、左膝擦傷等傷害，乙○○○則受有左腕、右前臂、左髖部、右大腿
    、右膝、右小腿瘀傷等傷。比較二人傷勢，乙○○○顯受有較多傷害。此外觀諸
    被告二人瘀傷部分，亦以被告乙○○○受傷較為嚴重，顯見被告甲○○○出手較
    重，其傷害手段較為激烈。再就被告二人不顧妯娌情份，僅因細故即互相傷害，
    然被告乙○○○曾因摔倒接受開刀治療尚未痊癒，行動不便尚須柺杖撐扶，此為
    被告甲○○○所悉（詳本院卷十九頁訴狀）。被告甲○○○非但無憐憫之情，出
    手之際，猶憑自己四肢健全，竟對乙○○○加以重擊，其惡性顯較嚴重。綜上原
    判決對二人各量處拘役二十日相同刑度，顯失其衡。檢察官上訴意旨，指摘原判
    決就被告甲○○○部分量刑過輕，為有理由。雖被告甲○○○上訴意旨，仍執前
    詞，否認犯罪，為無理由。惟原判決關於被告甲○○○部分，既有上述可議之處
    ，自應由本院將原判決關於被告甲○○○部分撤銷予以改判。爰審酌被告甲○○
    ○犯罪動機、品行、智識程度、手段、所生傷害程度及犯後態度等一切情狀，量
    處如主文第二項所示之刑，並諭知所處拘役如易科罰金，以三百元折算一日之標
    準，以資懲儆。又被告甲○○○未曾受有期徒刑以上刑之宣告，有台灣高等法院
    被告全國前案紀錄表乙份在卷可稽。被告甲○○○經此教訓，應知警惕，信無再
    犯之虞，本院認對其所宣告之刑，以暫不執行為適當，爰併宣告緩刑二年，以啟
    自新。
四、原審另以被告乙○○○罪證明確，因予適用刑法第二百七十七條第一項、第四十
    一條第一項前段、第七十四條第一款、第三十八條第一項第二款，罰金罰鍰提高
    標準條例第一條前段、第二條規定，併審酌被告乙○○○犯罪動機、品行、智識
    程度、手段、所生傷害程度及犯後態度等一切情狀，量處拘役二十日，並諭知所
    處拘役如易科罰金，以三百元折算一日之標準，以資懲儆。復敘明扣案拐杖一支
    為被告乙○○○所有，業據被告乙○○○供承在卷，且該拐杖為其供傷害所用之
    物，併諭知沒收。又以被告甲○○○未曾受過有期徒刑以上刑之宣告，有台灣高
    等法院被告全國前案紀錄表可稽，經此教訓後，應知所警惕，信無再犯之虞，故
    認對其所宣告之刑以暫不執行為適當，爰併宣告緩刑二年，以啟自新，核均無不
    當。被告乙○○○上訴意旨，猶漫事指摘原判決不當，為無理由，應予駁回。
據上論斷，應依刑事訴訟法第三百六十九條第一項前段、第三百六十八條、第三百六
十四條、第二百九十九條第一項前段，刑法第二百七十七條第一項、第四十一條第一
項前段、第七十四條第一款，罰金罰鍰提高標準條例第一條前段、第二條，判決如主
文。
本案經檢察官羅清溪到庭執行職務。
中    華    民    國      九十      年      九      月        廿        日
                                  臺灣高等法院臺南分院刑事第五庭
                  審判長法官  茆    臺    雲
                                            法官  蔡    長    林
                                            法官  董    武    全
右正本證明與原本無異。
不得上訴。
                                      法院書記官  黃    全    忠
中    華    民    國      九十      年      十      月        二        日
附錄本件論罪科刑法條全文：
刑法第二百七十七條第一項：傷害人之身體或健康者，處三年以下有期徒刑、拘役或
                          一千元以下罰金。


司法院資訊處製作；財團法人民間司法改革基金會備份。
